臺灣高等法院高雄分院刑事裁定
                                      110年度抗字第406號
抗  告  人
即受 刑 人  柯智偉




上列抗告人因聲明異議案件，不服臺灣高雄地方法院中華民國11
0 年10月29日裁定（110 年度聲字第1858號），提起抗告，本院
裁定如下：
    主  文
抗告駁回。
    理  由
一、抗告意旨略以：本件抗告人即受刑人柯智偉（下稱抗告人）
    槍砲彈藥案件併科罰金新臺幣10萬元，檢察官已依刑事訴訟
    法第459 條規定，扣除抗告人在監勞作金、保管金新臺幣70
    00元而折抵7 日，尚須執行勞役93日，檢察官既裁量執行併
    科罰金在先，後更刑指揮徒刑執行完畢後再執行罰金部分易
    服勞役，即有恣意執行指揮之濫用。然原裁定以檢察官於徒
    刑執行完畢後再執行罰金易服勞役，屬檢察官指揮執行時得
    為裁量事項，僅需所為裁量並無恣意濫用、逾越裁量情事，
    或抵觸法律授權目的或摻雜與授權意旨不相關因素之考量，
    即屬合法，尚有未恰，與上開檢察官裁量先執行罰金後，更
    刑執行徒刑完畢後再執行罰金部分事實不符。雖抗告人於執
    行後，如何適用行刑累進處遇條例等項，屬監獄及法務部之
    職權，然抗告人在監其實際執行等情形，非檢察官所能預見
    ，又羈押日數折抵有期徒刑、拘役或罰金刑易服勞役日數之
    優先順序如何，未有明文，故抗告人依刑法相關之規定予以
    聲請，並無不當。又抗告人在監現階段處遇為第3 級，每月
    所得成績未達10分，不符合縮短刑期等情，然依行刑累進處
    遇條例規定之累月進分，要達每月所得成績分數10分，符合
    縮短刑期，僅是時間問題，抗告人在監服刑對此有利之考量
    ，而提早聲請羈押日折抵罰金之事，並非無據，原裁定以受
    刑人理由說明縮短刑期等情，是否為真，已不無疑問，存有
    誤會。基上，爰提起抗告，請求撤銷原裁定，另裁准抗告人
    以羈押日折抵罰金云云。
二、按刑之執行，本質上屬司法行政之一環，原則上應由檢察官
    指揮之，此觀刑事訴訟法第457 條第1 項前段規定甚明。而
    有關刑之執行順序，依同法第459 條規定，二以上主刑之執
    行，除罰金外，應先執行其重者，但有必要時，檢察官得命
    先執行他刑。參諸刑法第42條第1 項、第2 項規定，亦僅規
    範罰金應完納之時間及不完納者之執行問題，並未涉及罰金
    刑與其他主刑之執行順序，則罰金與其他主刑之執行，因互
    無衝突，檢察官自得斟酌諸如行刑權時效是否即將消滅等各
    項情形，以決定罰金刑係於其他主刑之前或後、或與之同時
    執行之。是以，檢察官基於法律之授權，所為裁量倘無濫用
    或牴觸法律授權目的等情事，即屬合法。又裁判之執行與監
    獄之行刑，其概念並不相同，裁判之執行係指藉由國家之公
    權力而實現裁判內容之行為，其實現之方法，原則上係由檢
    察官指揮執行之。而監獄之行刑則是指受判決人就所受之刑
    罰，進入監禁場所執行之謂。經由監獄行刑之處遇、教化，
    以實現使其改悔向上，適於社會生活為目的。是受刑人入監
    服刑，有關其累進處遇之調查分類、編列級數、責任分數抵
    銷及如何依其級數按序漸進等行刑措施事項，悉應依行刑累
    進處遇條例及監獄行刑法等相關規定辦理，則屬監獄及法務
    部之職權，自不在檢察官執行指揮之範圍，亦不得執為聲明
    異議之標的。是裁判之執行涉及是否執行及刑期如何計算之
    決定，由於尚未進入監獄行刑之領域，尚非監獄之處遇，而
    與受判決人入監服刑後，透過監獄行刑之措施，以達到社會
    復歸或再社會化之目的，其行刑之措施屬於監獄之處遇者，
    迥不相同（最高法院110 年度台抗字第912 號裁定意旨參照
    ）。
三、經查：
㈠、抗告人因毒品危害防制條例、殺人及槍砲彈藥刀械管制條例
    等案件，經本院以102 年度聲字第349 號裁定應執行有期徒
    刑25年，併科罰金新臺幣10萬元，罰金如易服勞役，以新臺
    幣1,000 元折算1 日確定。嗣移送臺灣高雄地方檢察署檢察
    官指揮執行，認其徒刑起算日期為民國100 年4 月29日，扣
    除自99年11月15日至100 年4 月28日止、101 年7 月8 日至
    101 年8 月15日止，共計204 日羈押折抵刑期，執行期滿日
    期為124 年10月7 日，另併科罰金10萬元部分，已扣抗告人
    之勞作金及保管金7,000 元，餘額易服勞役93日，日期124
    年10月8 日，執行期滿日期為125 年1 月8 日，有臺灣高雄
    地方檢察署檢察官102 年執更岷字第1117號、1117號之1 執
    行指揮書各1 紙在卷可稽。而抗告人於110 年4 月6 日具狀
    聲請依羈押日數折抵勞役93日，經該署以110 年6 月17日雄
    檢榮岷110 執聲他665 字第1100039129號函否准抗告人之聲
    請等情，有本院102 年度聲字第349 號裁定、抗告人110 年
    4 月6 日聲請狀及臺灣高雄地方檢察署110 年6 月17日雄檢
    榮岷110 執聲他665 字第1100039129號函及臺灣高等法院被
    告前案紀錄表在卷可稽（見原審卷第35至45頁、本院卷第21
    至23頁）。
㈡、抗告人對上開檢察官否准其聲請之執行指揮聲明異議，主張
    檢察官應以其受羈押之日數先行折抵罰金易服勞役部分云云
    。然刑法第46條規定：「裁判確定前羈押之日數，以1 日抵
    有期徒刑或拘役1 日，或第42條第6 項裁判所定之罰金數額
    」；又按二以上主刑之執行，除罰金外，應先執行其重者。
    但有必要時，檢察官得命先執行他刑，刑事訴訟法第459 條
    定有明文。意即罰金得於其他主刑之前或後，或與之同時執
    行之。故罰金部分，受刑人如未繳納而須易服勞役，執行檢
    察官本得斟酌各項情形，而決定先予執行或插接在有期徒刑
    執行之中，或於徒刑執行完畢後再接續執行。據此，本件檢
    察官指揮執行係於徒刑執行完畢後，再執行罰金部分易服勞
    役之執行，既屬檢察官指揮執行時得為裁量之事項，僅需所
    為裁量並無恣意濫用、逾越裁量情事或牴觸法律授權目的或
    摻雜與授權意旨不相關因素之考量，即屬合法。查，抗告人
    於110 年4 月6 日具狀聲請依羈押日數折抵勞役93日，臺灣
    高雄地方檢察署以110 年6 月17日雄檢榮岷110 執聲他665
    字第1100039129號函否准其聲請，惟檢察官已查明抗告人裁
    判確定前所羈押日數204 日，尚不足依「跨國（接收）受刑
    人適用累進處遇辦法」分數換算基準予以酌加起分，現累進
    處遇為第3 級，每月所得成績分數未達10分，不符合行刑累
    進處遇條例第28條之1 縮短刑期等情，有臺灣高雄地方檢察
    署110 年5 月26日雄檢榮岷110 執聲他665 字第1100035226
    號函及法務部○○○○○○○110 年6 月4 日高監教字第110080049
    30 號函在卷可憑（見原審卷第73至77頁）；又檢察官除審
    酌上情外，尚以「雖現無力繳納罰金，然嗣有期徒刑執行期
    滿前，如有資力即得繳納罰金，毋庸再執行易服勞役，非必
    不利於受刑人」、「裁判之執行與監獄之行刑，其概念並不
    相同，裁判之執行係藉由國家公權力實現裁判內容之行為，
    其實現之方法，原則係由檢察官指揮執行之。而監獄之行刑
    則係指受判決人所受之刑罰，進入監禁場所執行之謂。受刑
    人於執行後，如何適用行刑累進處遇條例等項，則屬監獄及
    法務部之職權，不在檢察官執行指揮之列，自不得執為聲明
    異議之標的」、「羈押應折抵較重之有期徒刑，而非罰金刑
    ，且台端尚不符合縮短刑期條件」等理由（見原審卷第79至
    81頁），否准抗告人之聲請，衡情已斟酌法規目的、個案具
    體狀況、執行結果對抗告人可能產生之有利或不利情形、行
    刑權消滅與否等一切情狀，綜合評價、權衡後，認就目前之
    執行階段，仍以羈押日數折抵有期徒刑為當，否准抗告人羈
    押日數折抵罰金之聲請，就本件而言，並無裁量濫用、逾越
    裁量範圍、牴觸法律授權目的或摻雜與授權意旨不相關因素
    之情形，核屬檢察官執行裁量權之行使，於法無違。而抗告
    人於有期徒刑執行完畢接續執行其易服勞役前，既仍有聲請
    准予繳納罰金之機會，自非當然不利抗告人，是不得遽以檢
    察官將羈押日數先行折抵有期徒刑，即謂其指揮執行有何違
    法或不當。至抗告人所指之行刑累進處遇等相關措施，揆諸
    上開說明，係屬監獄及法務部之職權，與檢察官執行指揮之
    範圍無涉，抗告人據以指摘檢察官指揮執行不當，亦乏依據
    。
四、綜上所述，檢察官以110 年6 月17日雄檢榮岷110 執聲他66
    5 字第1100039129號函覆否准抗告人以其受羈押日數先行折
    抵罰金易服勞役之聲請，經核並無不當。原裁定認抗告人之
    聲明異議為無理由，予以裁定駁回，核與法律規定相符。從
    而，抗告人提起抗告，指摘原裁定不當，並無理由，應予駁
    回。
據上論結，應依刑事訴訟法第412 條，裁定如主文。
中　　華　　民　　國　 110　　年　　12　　月　　2 　　日
                  刑事第五庭    審判長法  官  簡志瑩
                                      法  官  陳美燕
                                      法  官  唐照明
以上正本證明與原本無異。
如不服本裁定應於送達後5日內向本院提出再抗告狀。
中　　華　　民　　國　 110　　年　　12　　月　　2 　　日
                                      書記官  黃楠婷